【裁判字號】    99,交聲,2740
【裁判日期】    990910
【裁判案由】    交管條例聲異
【裁判全文】
臺灣板橋地方法院交通事件裁定        99年度交聲字第2740號
原處分機關  交通部公路總局臺北區監理所
異  議  人
即受處分人  甲○○
上列異議人即受處分人因違反道路交通管理處罰條例案件，對於
交通部公路總局臺北區監理所民國99年8 月19日所為之處分（北
監營裁字第裁40-AEY609714號），聲明異議，本院裁定如下：
    主  文
異議駁回。
    理  由
一、按「計程車駕駛人，在執業期中，犯竊盜、詐欺、贓物、妨
    害自由或刑法第二百三十條至第二百三十六條各罪之一，經
    第一審法院判決有期徒刑以上之刑後，吊扣其執業登記證。
    其經法院判決有期徒刑以上之刑確定者，廢止其執業登記，
    並吊銷其駕駛執照」，道路交通管理處罰條例第37條第3 項
    定有明文，且依同條例第67條第2 項規定，駕駛執照經依上
    開規定吊銷者，3 年內不得考領駕駛執照。查上開法律規定
    乃係規範計程車駕駛人消極資格條件之特別規定，以防治犯
    罪保障社會安全為主要目的。蓋臺灣計程車駕駛人於執業期
    中犯罪，以犯竊盜罪、詐欺罪、贓物罪、妨害自由罪及妨害
    風化罪等5 種犯罪類型比率最多，對於社會治安及乘客安全
    構成重大威脅，且由於計程車駕駛人之工作富流動性，接觸
    單身女性及攜帶大批財物旅客之機會甚多，且較易遭其控制
    ，如不予防範，後果嚴重，此乃道路交通管理處罰條例於民
    國86年1 月22日修正增定第37條第3 項之立法理由。
二、原處分機關認異議人即受處分人甲○○係計程車駕駛人，因
    於執業期中犯詐欺罪，經臺灣臺北地方法院判處有期徒刑2
    月確定，涉有道路交通管理處罰條例第37條第3 項之違規，
    嗣經警製單舉發後，爰依上開法律規定，於99年8 月19日以
    北監營裁字第裁40-AEY609714號裁決吊銷異議人駕駛執照及
    3 年內不得考領駕駛執照在案，此有臺北市政府警察局舉發
    違反道路交通管理事件通知單影本、原處分機關違反道路交
    通管理事件裁決書影本各1 份附卷可按。
三、聲明異議意旨略以：異議人是因搬家不慎遺失信用卡，該卡
    為他人利用作為人頭帳戶，詐欺別人，異議人並不知情，待
    掛失時，為時已晚，而遭判刑2 月，故異議人亦為被害人。
    爰聲明異議，請求撤銷上開裁決云云。
四、經查，異議人係計程車駕駛人，其在執業期中因涉犯刑法第
    30條第1 項前段、第339 條第1 項之幫助詐欺取財罪，經臺
    灣臺北地方法院於99年6 月1 日以99年度簡字第1779號判處
    有期徒刑2 月，嗣於99年7 月2 日確定在案，此有臺灣高等
    法院被告前案紀錄表及上開判決書各一份附卷可按。被告於
    執業中，犯幫助詐欺罪經法院判處有期徒刑確定，而有違反
    道路交通管理處罰條例第37條第3 項規定之違規事實至為明
    確。異議人雖猶辯稱其係信用卡（應為提款卡之誤）遺失，
    其亦係被害人，否認有幫助詐欺云云。然異議人所犯幫助詐
    欺取財罪名，既經臺灣臺北地方法院判決確定在案，從形式
    上觀察，異議人確已有此項遭判處有期徒刑以上之詐欺罪名
    紀錄，依法即應依首揭道路交通管理處罰條例處罰，至於上
    開詐欺罪名之認定適當與否，本非本院所能審認，異議人執
    此為辯，自無足取。
五、綜上所述，異議人為計程車駕駛人，在執業期中犯幫助詐欺
    罪，且經法院判決有期徒刑以上之刑確定，應堪認定，而異
    議人前揭所辯復無足取，是原處分機關依首揭法律規定，裁
    決吊銷異議人駕駛執照，且3 年內不得考領駕駛執照，於法
    並無不合。異議人仍執詞聲明異議，洵無理由，本院當應裁
    定駁回。
六、結論：依道路交通管理處罰條例第87條第2 項、道路交通案
    件處理辦法第19條，裁定如主文。
中    華    民    國    99    年    9     月    10    日
                  交通法庭      法  官  陳信旗
以上正本證明與原本無異。
如不服本裁定，應於送達後5日內向本院提出抗告狀。
                                書記官  陳金鳳
中    華    民    國    99    年    9     月    10    日

司法院資訊處製作；財團法人民間司法改革基金會備份。
